【裁判字號】    94,訴,2558
【裁判日期】    950222
【裁判案由】    毒品危害防制條例
【裁判全文】
臺灣板橋地方法院刑事判決              94年度訴字第2558號
公  訴  人  臺灣板橋地方法院檢察署檢察官
被      告  甲○○
上列被告因違反毒品危害防制條例案件，經檢察官提起公訴（94
年度毒偵字第5046號），嗣因被告就被訴事實為有罪之陳述，本
院告知被告簡式審判程序之旨，並聽取當事人之意見後，裁定改
由受命法官獨任依簡式審判程序進行，判決如下：
    主 文
甲○○施用第一級毒品，累犯，處有期徒刑捌月；又連續施用第
二級毒品，累犯，處有期徒刑伍月，扣案之第二級毒品甲基安非
他命玖包之外包裝均沒收，其內之第二級毒品甲基安非他命（驗
前毛重貳拾伍點玖公克，驗後毛重貳拾伍點捌捌貳公克）均沒收
銷燬之，扣案之勺子貳支、分裝袋拾個均沒收。應執行有期徒刑
壹年，扣案之第二級毒品甲基安非他命玖包之外包裝均沒收，其
內之第二級毒品甲基安非他命（驗前毛重貳拾伍點玖公克，驗後
毛重貳拾伍點捌捌貳公克）均沒收銷燬之，扣案之勺子貳支、分
裝袋拾個均沒收。
    事  實
一、甲○○前因施用毒品案件，經本院裁定送觀察、勒戒後，因
    認無繼續施用毒品之傾向，而於民國92年3 月27日觀察、勒
    戒執行完畢釋放，並經臺灣板橋地方法院檢察署檢察官於同
    日以92年度毒偵字第908 號為不起訴處分確定。甲○○復於
    上開觀察、勒戒執行完畢釋放後之5 年內，又因連續施用第
    二級毒品案件，經本院於93年10月29日以93年度簡字第4829
    號判處有期徒刑4 月，並於93年11月29日確定，嗣於94年1
    月6 日繳納易科罰金執行完畢。詎甲○○猶不知悔改，復於
    上開觀察、勒戒執行完畢釋放後之5 年內即於94年9 月5 日
    晚上9 時許，在其臺北縣土城市○○街2 巷14號13樓住處之
    後方陽台，以將海洛因置入玻璃球內燒烤後，再吸食其煙霧
    之施用方式，施用第一級毒品海洛因1 次；另基於施用第二
    級毒品甲基安非他命（起訴書誤載為安非他命，以下均同）
    之概括犯意，於上開觀察、勒戒執行完畢釋放後之5 年內即
    自94年3 月間某日起至94年9 月6 日凌晨5 時許止，在上址
    同以上述施用方式，約1 星期施用2 至3 次，連續多次施用
    第二級毒品甲基安非他命，約1 星期施用2 至3 次。嗣於94
    年9 月6 日上午11時55分許，警方持本院所核發之搜索票，
    至上址執行搜索，扣得第二級毒品甲基安非他命9 包（驗前
    毛重25.9公克，驗後毛重25.882公克，起訴書誤載為2.63公
    克）、其所有供施用本件第二級毒品甲基安非他命所用之勺
    子2 支及其所有供施用本件第二級毒品甲基安非他命預備之
    分裝袋10個，並經採集其尿液送驗而查獲上情。
    理由
壹、程序方面：
    按本件被告甲○○所犯係死刑、無期徒刑、最輕本刑為3 年
    以上有期徒刑以外之罪，其於準備程序就前揭被訴事實為有
    罪之陳述，經法官告知簡式審判程序之旨，並聽取其與公訴
    人之意見後，本院認無不得或不宜改依簡式審判程序進行之
    處，爰依刑事訴訟法第273 條之1 第1 項、第284 條之1 ，
    裁定本件由受命法官獨任進行簡式審判程序，合先敘明。
貳、實體方面：
  一、前揭犯罪事實，業據被告甲○○坦承不諱，復查：
    (一)被告前因施用毒品案件，經本院裁定送觀察、勒戒後，因
      認無繼續施用毒品之傾向，而於92年3 月27日觀察、勒戒
      執行完畢釋放，並經臺灣板橋地方法院檢察署檢察官於同
      日以92年度毒偵字第908 號不起訴處分確定。被告於上開
      觀察、勒戒執行完畢釋放後之5 年內，又因連續施用第二
      級毒品案件，經本院於93年10月29日以93年度簡字第4829
      號判處有期徒刑4 月，並於93年11月29日確定，嗣於94年
      1 月6 日繳納易科罰金執行完畢之事實，有臺灣高等法院
      被告前案紀錄表1 份在卷可按。是被告前曾二犯施用毒品
      ，復於前揭觀察、勒戒執行完畢後釋放至明。
    (二)次查，經警將被告遭查獲時所採尿液送驗結果，係呈嗎啡
      及甲基安非他命陽性反應，此有臺北縣警察局偵辦毒品案
      件尿液姓名對照表、臺灣檢驗科技股份有限公司94年9 月
      20日編號CH/2005/90199 號濫用藥物尿液檢驗報告各1 紙
      附卷可證。參諸：
      1.海洛因施用入人體後水解還原成嗎啡，再循嗎啡之代謝
        方式排出體外，業據行政院衛生署藥物食品檢驗局以73
        藥檢壹字第030221號函說明綦詳，且尿液中能否驗出嗎
        啡陽性反應，與其投與量、投與途徑、採尿時間、個人
        體質及檢測方法之靈敏度有關，國外曾有文獻報導注射
        6 毫克之海洛因鹽酸鹽，其代謝物嗎啡之平均可檢出時
        限約為26小時，亦經行政院衛生署藥物食品檢驗局於81
        年9 月8 日以（81）藥檢壹字第8114885 號函釋明在案
        。
      2.甲基安非他命經口服投與後，約70% 於24小時內自尿中
        排出，約90% 於96小時內自尿中排出，由於目前國內尿
        液中甲基安非他命之檢驗僅為鑑定其是否呈陽性反應，
        尚未定其含量，且甲基安非他命成分之檢出與其投與方
        式、投與量、個人體質、採尿時間與檢測儀器之精密度
        等諸多因素有關，因此僅憑尿液中呈甲基安非他命陽性
        反應，並無法確實推算吸食時間距採集時間之長短，惟
        依上述資料推斷，最長可能不會超過4 日即96小時，此
        有行政院衛生署藥物食品檢驗局於81年2 月8 日以（81
        ）藥檢壹字第001156 號 函可考。
      3.再者，前揭尿液檢驗報告均載明係以ＧＣ／ＭＳ（即氣
        相層析質譜儀分析法）方法作為確認檢驗之方式，而該
        方法之原理係檢品經氣化後，通過層析管分離純化，再
        將純化後之成分循序送入質譜儀做個別鑑定。因質譜儀
        所測定之圖譜，在化學上被公認具有指紋特性，故可據
        以完全判定該檢品係為何種化合物。職是，台北榮民總
        醫院即認為若以氣相層析質譜儀（ＧＣ／ＭＳ）作藥物
        及其代謝產物之定性及定量分析，幾乎不會有偽陽性反
        應產生，此經該院於83年4 月7 日以83北總內字第3059
        號函闡釋有案。
      4.另人體施用甲基安非他命後，其主要代謝物中，未改變
        型態之甲基安非他命占施用劑量達43% ，安非他命則約
        為5% ； 人體若係施用安非他命後，主要代謝物中則有
        未改變型態之安非他命，但無甲基安非他命，此有法務
        部調查局以93年5 月4 日調科壹字第09362413980 號函
        足參。足見人體倘係施用安非他命，其尿液代謝物斷無
        可能出現甲基安非他命；惟若施用甲基安非他命，其尿
        液代謝物除主要為甲基安非他命外，亦可能含有少量之
        安非他命。是本件被告之尿液除呈現較少量之安非他命
        陽性反應外，主要係呈現甲基安非他命之陽性反應，依
        上開函示，被告要無可能係施用安非他命，所施用者應
        係甲基安非他命。公訴意旨認被告係施用安非他命，容
        有誤解，附此敘明。
      5.準此而論，被告之尿液經以氣相層析質譜儀分析法檢驗
        ，既係呈嗎啡及甲基安非他命陽性反應，堪認被告應有
        在前揭犯罪時間施用第一級毒品海洛因及第二級毒品甲
        基安非他命之行為甚明。
    (三)此外，扣案之透明結晶9 包經送驗結果，確係第二級毒品
      甲基安非他命無訛（驗前毛重25.9公克，驗後毛重25.882
      公克），此有臺灣檢驗科技股份有限公司94年9 月21日編
      號CH/2005/90310 號濫用藥物檢驗報告1 份在卷可憑，核
      與被告坦承本件所施用之毒品相符；另本件尚有勺子2 支
      、分裝袋10個扣案可稽，亦均與施用本件第二級毒品甲基
      安非他命所可能使用或預備之物相符，益徵被告確有施用
      第二級毒品甲基安非他命之犯行無訛。至公訴意旨認上開
      扣案毒品係屬安非他命，然該毒品已經鑑定確屬甲基安非
      他命，故公訴意旨就此所認，容有誤解。
    (四)綜上所述，被告前曾二犯施用毒品，且於前揭觀察、勒戒
      執行完畢釋放後，5 年內再犯本件施用第一級毒品海洛因
      及第二級毒品甲基安非他命，是本件事證已臻明確，被告
      之犯行應堪認定。
  二、按海洛因及甲基安非他命分屬毒品危害防制條例第2 條第
      2 項第1 款所規定之第一級毒品及同條項第2 款所規定之
      第二級毒品。核被告所為，係犯毒品危害防制條例第10條
      第1 項施用第一級毒品罪及同條第2 項施用第二級毒品罪
      。被告持有毒品後，復進而施用，其持有毒品之低度行為
      ，應為施用毒品之高度行為所吸收，均不另論罪。被告先
      後多次施用第二級毒品甲基安非他命之犯行，時間緊接，
      所犯構成要件相同，顯係基於概括犯意反覆為之，為連續
      犯，依刑法第56條規定，以一罪論，並加重其刑。被告所
      犯上開2 罪間，犯意各別，罪名互異，應分論併罰之。被
      告前因連續施用第二級毒品案件，經本院於93年10月29日
      以93年度簡字第4829號判處有期徒刑4 月，並於93年11月
      29日確定，嗣於94年1 月6 日繳納易科罰金執行完畢，業
      如前述，其受有期徒刑執行完畢，於5 年以內再犯本件最
      重本刑為有期徒刑以上之罪，皆為累犯，應依刑法第47條
      規定，均加重其刑，並依刑法第70條規定，就被告所犯施
      用第二級毒品甲基安非他命部分，遞加重之。
  三、本院審酌被告施用毒品，戕害身心甚鉅，並有滋生其他犯
      罪、惡化治安之虞，嚴重損及公益，且其前已二犯施用毒
      品，並經觀察、勒戒執行完畢，竟再為本件施用毒品犯行
      ，顯見其悔意非篤，自制力亦有不佳，當應受有相當程度
      之刑事非難；惟考量被告於犯後尚能坦承犯行，而其施用
      毒品本質上係屬自我戕害行為，反社會性程度相形較低等
      一切情狀，酌情分別量處如主文所示之刑，並定其應執行
      之刑。又前揭扣案之甲基安非他命9 包內之甲基安非他命
      ，既屬第二級毒品，爰依毒品危害防制條例第18條第1 項
      前段規定，併予宣告沒收銷燬之（惟鑑驗耗用之毒品既已
      滅失，自毋庸宣告沒收銷燬）；至該甲基安非他命9 包之
      外包裝，係用於包裹毒品，防其裸露、潮濕，便於攜帶施
      用，亦係供施用毒品所用或預備之物，且係被告所有，此
      據被告於本院審理時供明在卷，爰依刑法第38條第1 項第
      2 款規定，亦均併予宣告沒收。另扣案之分裝勺2 支係供
      被告施用第二級毒品甲基安非他命所用，扣案之分裝袋10
      個則係供被告施用第二級毒品甲基安非他命預備之物，且
      均係被告所有，亦據被告於本院審理時供述在卷，爰同依
      刑法第38條第1 項第2 款規定，併予宣告沒收。至本件固
      另扣得天平秤1 台，惟被告於本院審理時否認該天平秤係
      供其施用第二級毒品甲基安非他命所用或預備之物，而辯
      稱係供其購買甲基安非他命時量秤所用，復查無證據證明
      該天平秤係供本件犯罪所用或預備之物，且該天平秤亦非
      屬違禁物，自無從併予宣告沒收。公訴意旨認應併予宣告
      沒收，容有誤解。
據上論斷，應依刑事訴訟法第273 條之1 第1 項、第284 條之1
、第299 條第1 項前段，毒品危害防制條例第10條第1 項、第2
項、第18條第1 項前段，刑法第11條、第56條、第51條第5 款、
第47條、第38條第1 項第2 款，判決如主文。
本案經檢察官黃仙宜到庭執行職務。
中    華    民    國    95    年    2     月    22    日
                  刑事第十三庭  法  官  陳信旗
上列正本證明與原本無異。
如不服本判決，應於送達後十日內向本院提出上訴狀
                                書記官  陳昭綾
中    華    民    國    95    年    2     月    24    日
附錄本判決論罪科刑之法條：
毒品危害防制條例第10條第1項
    施用第一級毒品者，處6月以上5年以下有期徒刑。
毒品危害防制條例第10條第2項
    施用第二級毒品者，處3年以下有期徒刑。


司法院資訊處製作；財團法人民間司法改革基金會備份。
